臺灣臺北地方法院刑事判決　　　　　　 100年度易字第2306號
公　訴　人　臺灣臺北地方法院檢察署檢察官
被　　　告　馬士原
上列被告因竊盜案件，經檢察官提起公訴（一○○年度偵字第一
一七六四號），本院判決如下：
    主  文
馬士原竊盜，處有期徒刑肆月，如易科罰金，以新臺幣壹仟元折
算壹日。
    事  實
一、馬士原與郭慈良係朋友關係，於民國100年3月11日晚間11時
    許，相約前往臺北市中山區○○○路○段217號地下1 樓之舞
    廳，並在入口處將隨身包包內含手機、皮夾等財物，均放在
    同一置物櫃內上鎖，鑰匙交由馬士原保管後，其等即進入該
    舞廳玩樂。詎馬士原意圖為自己不法之所有，於同年月11日
    晚間11時至12日凌晨2 時30分間某時分許，在該舞廳入口處
    ，持鑰匙開啟置物櫃，竊走郭慈良置放在櫃內隨身包包中，
    搭配門號0000000000號電話使用之IPHONE廠牌、3GS型號、0
    00000000000000序號之黑色手機一支（下稱IPHONE黑色手機
    ）及搭配門號0000000000號電話使用之NOKIA 廠牌、5800型
    號、000000000000000序號之紅色手機一支（下稱NOKIA紅色
    手機）。得手後，向郭慈良佯稱其放在外套口袋中之置物櫃
    鑰匙遺失，使郭慈良誤以為置物櫃內之前述二支手機係遭不
    明人士竊走。馬士原於100年3月12日晚間11時至12時間某時
    許，將竊得之NOKIA 紅色手機攜往位在臺北市○○區○○路
    155號1樓之雨洋通訊行，以新臺幣（下同）三千元價格變賣
    牟利。嗣因郭慈良報警，經警調閱通聯紀錄循線查知上情。
二、案經郭慈良訴由臺北市政府警察局中山分局移請臺灣臺北地
    方法院檢察署檢察官偵查起訴。
    理  由
一、證據能力：
（一）按證人依法應具結而未具結者，其證言不得作為證據，刑
      事訴訟法第一百五十八條之三定有明文。而被害人乃被告
      以外之人，本質上屬於證人，其陳述被害經過，亦應依人
      證之法定偵查、審判程式具結，方得作為證據。被害人於
      偵查中受訊問時，除依同法第二百四十八條之一之規定單
      純陳述意見時，可毋庸具結外，其就與被害經過待證事實
      有重要關係之親身知覺、體驗事實為陳述時，自應限縮於
      已踐行人證之法定程序具結，始得作為證據使用，其以被
      害人身分所為未具結之陳述，縱符合刑事訴訟法第一百五
      十九條之一第二項所定傳聞之例外，仍不得作為證據。又
      法院於審判期日的調查證據程序，關於犯罪事實之調查與
      證明，只能以刑事訴訟法准許之法定證據方法（如被告之
      供述、人證、鑑定、文書、勘驗）為之。而告訴人係向司
      法警察機關或偵查機關申告犯罪事實而要求訴追之人，其
      於我國刑事訴訟法中，並非法定列舉之獨立證據方法，若
      以告訴人所陳親身經歷之被害經過，作為認定犯罪事實之
      依據時，乃居於證人之地位，亦即其證據方法為證人，必
      須踐行有關證人之證據調查程序，除非其有依法不得令其
      具結之情形，否則事實審法院應命其具結，若依法應具結
      而未具結時，該告訴人有關被害事實之陳述，無證據能力
      ，法院不得採其陳述作為判決之基礎（最高法院九十三年
      度台上字第六五七八號判例要旨、同院九十六年度台上字
      第五六七三號、九十四年度台上字第三八二五號判決要旨
      可資參照，另同院一○○年度台上字第五五八○號判決亦
      同此旨）。又「若檢察官或法官非以證人身分而傳喚告訴
      人、被害人為無關犯罪事實之調查，或以共犯、共同被告
      身分傳喚到庭為訊問時（例如刑事訴訟法第七十一條、第
      二百十九條之六第二項、第二百三十六條之一第一項、第
      二百四十八條之一、第二百七十一條第二項、第二百七十
      一條之一第一項），其身分既非證人，即與『依法應具結
      』之要件不合，縱未命其具結，純屬檢察官或法官調查證
      據職權之適法行使，當無違法可言。…至被害人、告訴人
      其於偵查、審理中所為被害經過之陳述，仍應居於證人之
      地位，依法具結（本院九十三年台上字第六五七八號判例
      參照），以擔保其供述之信用性與憑信性」（同院九十八
      年度台上字第三六九一號判決要旨參照，同院一○○年度
      台上字第六三五二號判決亦同此旨）。再者，證人應命具
      結；又證人鑑定人依法應具結而未具結者，其證言或鑑定
      意見不得作為證據，刑事訴訟法第一百八十六條第一項前
      段及第一百五十八條之三分別定有明文。故證人於檢察官
      偵查中或法院審判中作證，除在法律上有得以拒絕作證或
      不得令其具結之情形以外，均應依法命其具結，其證言始
      具有證據能力。至同法第一百五十九條之五係規定「傳聞
      證據」得以例外承認其具有證據能力之情形之一，與證人
      於偵查或審判中原則上必須踐行具結程序，其證言始具證
      據能力之規定不同，自不宜互相混淆。縱檢察官及被告於
      法院審判時同意證人於審判外之陳述作為證據，或知該項
      陳述具有同法第一百五十九條第一項不得作為證據之情形
      ，而未於言詞辯論終結前聲明異議，但若該證人在法律上
      並無得以拒絕作證或不得令其具結之情形，而檢察官或法
      院未依法命該證人具結所取得之證言，依上述說明，仍不
      具有證據能力（同院九十八年度台上字第五八號判決要旨
      參照）。經查，證人即告訴人（下稱告訴人）郭慈良在偵
      查中證述其被害之過程時，已滿十六歲而無刑事訴訟法第
      一百八十六條所定不得令具結之事由存在，依前開說明，
      其於偵查中證述被害經過時，應依人證之法定程式具結，
      其證詞方得作為證據，惟依上開偵查筆錄之記載，檢察官
      並未曉諭告訴人具結，且卷內亦無其結文供參，依同法第
      一百五十八條之三之規定，告訴人上開偵查中之證述即不
      得作為證據，且不因被告馬士原及檢察官對其證據能力均
      無爭執而得認定告訴人該次偵查中之證述有證據能力。
（二）次按被告以外之人於審判外之陳述，雖不符前四條之規定
      ，而經當事人於審判程序同意作為證據，法院審酌該言詞
      陳述或書面陳述作成時之情況，認為適當者，亦得為證據
      。當事人、代理人或辯護人於法院調查證據時，知有第一
      百五十九條第一項不得為證據之情形，而未於言詞辯論終
      結前聲明異議者，視為有前項之同意，刑事訴訟法第一百
      五十九條之五定有明文。本件所引用除前述告訴人在偵查
      中所為證述外之其餘供述證據，被告馬士原於本院行準備
      程序時對證據能力表示同意（見本院卷二第66頁反面），
      且迄本案言詞辯論終結前亦未表示異議，本院審酌前開證
      據並無違反法定程序取得之情形，且製作當時之過程、內
      容及功能亦無顯不可信與不得作為證據等情，故均應認為
      有證據能力。至其餘非供述證據，本院查無有何違反法定
      程序取得之情形，應認有證據能力。
二、訊據被告矢口否認有本件竊盜犯行，辯稱：NOKIA 紅色手機
    為伊在外袋內發現，伊因一時貪念而賣出，但伊並未竊取告
    訴人之兩支手機，且伊當日係因告訴人通知，始知置物櫃遭
    竊云云。經查：
（一）告訴人對其與被告二人為朋友，於100年3月11日晚間11時
      許，相約至臺北市中山區○○○路○段217號地下1 樓之舞
      廳玩樂，其等在入口處將隨身包包內含手機、皮夾等財物
      ，均寄放在舞廳入口處之同一置物櫃內後上鎖，鑰匙交由
      被告保管，其後於同年月12日凌晨2 時30分許，經被告通
      知置物櫃鑰匙遭竊，始與被告一同前往查看，發現置物櫃
      已遭人以鑰匙打開，而其放在櫃內隨身包包中之IPHONE黑
      色手機及NOKIA 紅色手機均已被人竊取，但隨身包包中之
      皮夾及所含之現金，則無短少等情，於警詢及本院審理時
      均證述明確（見偵卷第5頁至第6頁、本院卷二第95頁至第
      97頁反面），且證人即雨洋通訊行店員葉庭宇對被告於10
      0年3月12日晚間11時至12時間某時許，至該店表示欲賣出
      NOKIA 紅色手機，故其於當日晚間11時42分26秒許，曾持
      該手機搭配雨洋通訊行所申請之門號0000000000號電話，
      撥打至該行所申請之市話0000000000號，用以測試該手機
      之性能，最後由雨洋通訊行以三千元代價向被告購得該手
      機，並於翌（13）日轉賣他人乙節，於警詢及本院審理時
      亦證述明確（見偵卷第8 頁至第10頁，本院卷二第74頁反
      面至第78頁），而被告於警、偵及本院審理時，亦自認有
      與友人即告訴人於上開時、地一同前往前述舞廳玩樂，且
      其等均將隨身包包內含手機、皮夾等財物，寄放在該舞廳
      之同一置物櫃內上鎖，鑰匙由其負責保管。及其與告訴人
      於同年月12日凌晨2 時30分許，發現置物櫃已遭人以鑰匙
      打開，告訴人之IPHONE黑色手機遭竊，又其嗣後於同（12
      ）日晚間11時至12時間某時許，將NOKIA 紅色手機以三千
      元代價，賣予位在臺北市○○區○○路155號1樓之雨洋通
      訊行，暨門號0000000000號電話於100年3月11日至12日間
      ，乃由其使用等情（見偵卷第12頁至第15頁、第53頁至第
      54頁及本院卷第50頁反面至第51頁、第65頁反面至第66頁
      反面、第99頁反面），復有NOKIA 紅色手機搭配門號0000
      000000號電話之通聯調閱查詢單及登記資料（見偵卷第22
      頁至第23頁）、銷售日報表（見偵卷第25頁至第26頁）、
      附被告駕駛執照影本之切結承諾書（見偵卷第27頁）、IP
      HONE黑色手機搭配門號0000000000號電話之通聯調閱查詢
      單（見偵卷第35頁至第38頁）及NOKIA 紅色手機之序號照
      片（見偵卷第21頁）等在卷可稽。
（二）被告對其知悉告訴人持有IPHONE黑色手機且於上開時、地
      遭竊乙事，於警詢及偵查中均供述明確（見偵卷第14頁、
      第54頁），復於本院審理時自認其於100年3月11日至12日
      間係使用門號0000000000號電話，與本案發生時，其居住
      在臺北市北投區○○○路○段102巷16弄8號1樓等情（見本
      院卷二第99頁、第94頁），又告訴人於本院審理時，對其
      於本案發生前，使用門號0000000000號及0000000000號電
      話，並分別搭配IPHONE黑色手機及NOKIA 紅色手機，而其
      對外係使用門號0000000000號電話，被告亦以該門號與其
      聯絡，與被告曾親見其使用IPHONE黑色手機通話或玩樂，
      暨被告會知悉其另使用搭配NOKIA 紅色手機之門號000000
      0000號電話，乃因被告曾向其借用該支電話撥打予被告父
      母，用以索討零用錢來償還對其之欠款，是被告應知其所
      使用之門號0000000000號電話，係搭配IPHONE黑色手機等
      情，亦證述綦詳（見本院卷二第95頁反面至第97頁反面）
      ，佐以被告於100年3月12日下午2時3分55許，曾以其使用
      之門號0000000000號電話，撥打告訴人使用之門號000000
      0000號電話，通話時間2 秒暨門號0000000000號電話之基
      地台位置為臺北市○○區○○路100 號，距被告當時居住
      之臺北市北投區○○○路○段102巷16弄8號1樓，相差約零
      點一三公里，有通聯調閱查詢單及網路地圖路徑查詢結果
      附卷可參（見偵卷第35頁，本院卷二第92頁），則被告在
      舞廳既已知悉告訴人所使用，內含門號0000000000號電話
      之IPHONE黑色手機已經失竊，竟又於同日下午再撥打該門
      號電話，通話時間僅有短短2 秒，應係甫一撥通即掛斷電
      話，且該門號之基地台位置又在被告居處附近，顯見被告
      應係在測試告訴人遭竊取之IPHONE黑色手機，是被告所辯
      未竊取IPHONE黑色手機云云，應屬卸責之詞，不足採信。
（三）另被告於歷次訊問時，雖均辯稱NOKIA 紅色手機係在其外
      袋口袋中發現，並非伊所竊得云云，然被告對於何時發現
      該支手機，在警詢時先辯稱：我在離開舞廳後，突然發現
      云云（見偵卷第14頁），於偵查中則改稱：我回家才發現
      云云（見偵卷第54頁），於本院訊問時又改稱：我早上起
      床發現云云（見本院卷二第51頁），於本院審理時另稱：
      我到隔天才發現云云（見本院卷二第99頁反面），前後已
      有齟齬。參以被告於歷次訊問時均自認置物櫃鑰匙係放在
      其外套口袋內，且其當場曾向告訴人表示鑰匙不見等語，
      則衡諸常情，被告在發現放在外套口袋內之置物櫃鑰匙遭
      竊時，應先有將手伸入外套口袋內為搜尋之動作，則被告
      當時即應發現其外袋口袋內多了一支體積遠大於置物櫃鑰
      匙之NOKIA 紅色手機，惟被告竟於歷次訊問時均供稱：其
      係在離開舞廳、回家後甚至是翌日，始發現外套口袋內該
      支手機云云，所辯顯然有悖常情，已難令人採信。況且，
      告訴人對其當日放在置物櫃內之財物，僅有IPHONE黑色手
      機及NOKIA 紅色手機遭竊，皮夾內之現金則無短少乙情，
      於本院審理時證述明確（見本院卷二第95頁反面），而NO
      KIA 紅色手機嗣後既由被告以三千元價格賣予雨洋通訊行
      ，顯屬有價值之財物，則依常情論，竊賊焉有在其竊得二
      支手機後，隨即將其中一支仍有價值之NOKIA 紅色手機放
      入被告外套口袋內而放棄行竊之結果，足見被告此部分辯
      解，亦難採信。
（四）被告另辯稱：是告訴人先發現並通知置物櫃遭竊，而非其
      主動告知云云，為告訴人於本院審理時所否認，並證稱：
      「我都是在舞池，沒有注意到置物櫃，想說鑰匙也不在我
      這邊，是結束以後我要找被告，也沒有找多久就碰到被告
      ，被告就很慌張告訴我置物櫃的鑰匙不見了，所以我才馬
      上去看，才知道置物櫃被開了」（見本院卷二第96頁反面
      ），其二人所陳，顯然不同。然由其等在進入該舞廳前，
      均將物品放在置物櫃後上鎖，而置物櫃鑰匙則由被告保管
      ，為渠等均不爭執，則告訴人在離開上述舞廳前，欲取回
      放在置物櫃內之財物，以先找尋保管置物櫃鑰匙之被告，
      而非逕自前往置物櫃之情節，與常情較為吻合，是被告此
      部分辯解亦難採信。
（五）綜上所述，被告所辯均不足採信，本案事證明確，被告犯
      行洵堪認定，應依法論科。
三、核被告所為，係犯刑法第三百二十條第一項之竊盜罪。爰審
    酌被告年紀尚輕，不思以正當方式獲取財物，竟以竊盜方式
    冀求不勞而獲，觀念殊不足取，兼衡其竊盜之方法、所生危
    害，暨其犯後否認犯行等一切情狀，量處如主文所示之刑，
    並諭知易科罰金之折算標準，以資懲儆。
據上論斷，應依刑事訴訟法第二百八十四條之一、第二百九十九
條第一項前段，刑法第三百二十條第一項、第四十一條第一項前
段，刑法施行法第一條之一第一項、第二項前段，判決如主文。
本案經檢察官黃筵銘到庭執行職務。
中    華    民    國   100    年    3     月    20    日
                  刑事第十庭法  官  李文娟
以上正本證明與原本無異。
如不服本判決應於收受送達後10日內向本院提出上訴書狀，並應
敘述具體理由；其未敘述上訴理由者，應於上訴期間屆滿後20日
內向本院補提理由書（均須按他造當事人之人數附繕本）「切勿
逕送上級法院」。告訴人或被害人如對於本判決不服者，應具備
理由請求檢察官上訴，其上訴期間之計算係以檢察官收受判決正
本之日期為準。
                            書記官  劉穗筠
中    華    民    國   100    年    3     月    21    日
附錄本案論罪科刑法條全文：
刑法第三百二十條第一項
中華民國刑法第320條
（普通竊盜罪、竊佔罪）
意圖為自己或第三人不法之所有，而竊取他人之動產者，為竊盜
罪，處5  年以下有期徒刑、拘役或 5 百元以下罰金。
意圖為自己或第三人不法之利益，而竊佔他人之不動產者，依前
項之規定處斷。
前二項之未遂犯罰之。